臺灣臺北地方法院交通事件裁定　　 　 96年度交聲字第1235號
　　原處分機關　臺北市交通事件裁決所
　　受 處 分人　甲○○
上列受處分人因違反道路交通管理處罰條例事件，對於臺北市交
通事件裁決所民國九十六年十月五日所為之處分（原處分案號：
北市裁二字第裁二二－AEW○六五五九○號），聲明異議，本院
裁定如下：
    主    文
異議駁回。
    理    由
一、按汽車駕駛人拒絕接受酒精濃度測試之檢定者，處新臺幣（
    下同）六萬元罰鍰，並當場移置保管該汽車及吊銷該駕駛執
    照；再按汽車駕駛人，曾依道路交通管理處罰條例第三十五
    條第四項前段規定吊銷駕駛執照者，三年內不得考領駕駛執
    照，道路交通管理處罰條例第三十五條第四項前段、第六十
    七條第二項分別定有明文。
二、原處分意旨略以：本件異議人即受處分人（下簡稱受處分人
    ）甲○○駕駛車牌號碼：六五六○－ＥＭ自用小客車，於民
    國九十六年八月二十一日六時十八分許，沿臺北市○○○路
    ○段北往南行駛至環河南路二段與和平路口交岔路口時，將
    車停放於快車道上，未再行駛，經臺北市政府警察局萬華分
    局華江派出所巡邏警員劉宏益、丁○○察覺，上前稽查，竟
    發現受處分人乘坐於駕駛座上、臉部潮紅、身上有酒味，顯
    有酒後駕車之嫌，即欲施以酒精濃度測試，惟受處分人拒絕
    接受檢定，警員認受處分人有拒絕接受酒精濃度測試檢定之
    違規行為，遂依道路交通管理處罰條例第三十五條第四項前
    段規定，製作通知單舉發並扣車，惟受處分人以其非駕駛人
    為由，當場拒絕簽收，舉發警員即將受處分人拒簽收及告知
    需至應到案處所聽候裁決等情載於前開通知單。嗣受處分人
    於當日向原處分機關臺北市交通事件裁決所提出申訴，原處
    分機關函請舉發單位調查結果，仍認前開違規事實明確，而
    依道路交通管理處罰條例第三十五條第四項前段、第六十七
    條第二項規定，裁處受處分人罰鍰六萬元，並吊銷其駕駛執
    照及三年內不得考領駕駛執照。
三、異議意旨略以：受處分人甲○○於前揭時、地，係搭乘由女
    友乙○○駕駛之前開車輛，而未駕車，原處分機關僅以萬華
    分局函覆內容為證據，無實際佐證，證據力不足以證明受處
    分人有違反道路交通管理處罰條例第三十五條第四項前段之
    違規行為，因對原處分機關據此所為之裁定無法誠服，原處
    分機關實應秉持無罪推定原則詳查，以維護受處分人權益；
    又受處分人當時未駕車，無庸配合警方進行酒測，而執勤警
    員對伊暴力相向，致伊受有傷害，原處分機關亦未詳查，為
    此聲明異議云云。
四、經查：
   （一）受處分人甲○○雖矢口否認有酒醉駕車行為，辯稱：
         伊當日在萬華夜市喝酒，遂打電話叫乙○○前來載伊
         ，「伊喝了酒，怎麼開車伊不清楚」。「由桂林路直
         接轉環河南路，然後就被攔下來了。這段路係伊告訴
         乙○○怎麼走的，因為她路不熟。」從桂林路到環河
         南路要轉和平路時，因乙○○說路不熟要問我，乃將
         車停在路中間快車道上，「伊不確定當時係紅燈、綠
         燈，因為伊當時喝酒」，警察就從駕駛座左車窗那邊
         過來，「伊坐在副駕駛座上」，警察叫伊下來，要我
         們到派出所，「就叫乙○○下車」，警察開車，伊不
         認識當天攔查之警察，伊判斷因為警員來攔查時，伊
         口氣不太好（警員才這樣做）云云，並舉證人乙○○
         之證言為對其有利之證據。惟證人乙○○於本院九十
         六年十一月八日訊問時係結證稱：警察來攔車時，係
         在伊與受處分人停車之狀況下，而「受處分人坐在駕
         駛座上，伊坐在副駕駛座上」，警察請受處分人下車
         ，「伊在車上等」，他們下去不知道講什麼，後來警
         察上來就坐在駕駛座上，開去派出所等語。是以，受
         處分人對當日駕駛情形、警察攔查、前往派出所酒測
         過程所為之供述，非但前後略有矛盾，且顯與證人徐
         凰慈結證之情節不符，已難認受處分人辯稱：警察攔
         查時伊未坐在駕駛座上，也不曾駕駛前開車輛云云為
         事實。
   （二）證人乙○○雖於本院同日訊問時尚具結證稱：伊開車
         ，因路不熟，就停在路中間，問怎麼走，大概停了一
         分鐘多，伊與受處分人換位置時，旁邊沒有人，有後
         面車子超過去，然後警察就過來攔車了云云。然證人
         乙○○當庭亦稱：因受處分人說伊路不熟，其實也沒
         真正換，因為當時兩人有點小吵架，只停在路中間，
         受處分人辯稱係伊從頭開到尾也對啊，因為「一剎那
         」就換手。（問：當場有沒有跟警員說與受處分人互
         換駕駛座？）因到派出所，警察針對受處分人，吵得
         很大聲，伊想說話，他們叫伊不要吵，後來，「其他
         警員來」伊說真正駕駛人係伊，但因為警察已經開紅
         單之原因，伊講什麼都不會被接受。（問：有無聽到
         受處分人跟警察說明互換駕駛座情形？）他們用吵的
         ，且有時候我聽不到他們的對話云云，據上，足認證
         人乙○○當場及至派出所之初，明知警員有意對坐在
         駕駛座上之受處分人進行酒測，衡諸常情，警員既於
         攔查時，即表示將至派出所進行酒測，倘證人乙○○
         果真為實際駕駛人，自認無違反酒後駕車規定之虞，
         且確信受處分人未曾駕車，僅係坐在駕駛座上，又知
         受處分人當夜已飲酒甚多，兩人豈有不於攔查之初或
         往派出所時，即向警表明上情，以避免事後拒絕酒測
         平添誤會、發生爭執之理？證人乙○○既未曾於攔查
         之初表明車輛由伊駕駛之情事，遲至受處分人拒絕酒
         測後，在派出所咆哮稱係證人乙○○駕駛時，始謂：
         車輛係伊駕駛云云，既有本院依案發錄音帶製作之譯
         文（受處分人係在警員表示要扣車時，才稱：係證人
         乙○○開車，並於受處分人對警員大聲咆哮後，始有
         證人乙○○稱：「是我開車，然後他可能要跟我換。
         他跟我吵架。」等語）可稽，則證人乙○○所言因與
         常情有悖，已非無疑。況且，證人乙○○對於為何竟
         將車輛停放路中，未駛至路旁即互換座位之原因，語
         焉不詳，或稱：停車時有車經過；凌晨車少，往路旁
         邊靠，不一定在同一條路，等下切往高架橋會危險；
         車雖少，總有危險云云，益徵證人乙○○之證述，難
         以自圓其說，容有懷疑之處。
   （三）證人（即舉發警員劉宏益於本院九十六年十一月八日
         訊問時結證述：伊等將車、人帶回派出所，受處分人
         才說車子係乙○○開的，但舉發過程中，乙○○都坐
         在副駕駛座上，到派出所才下車，且全程進行大約三
         、四十分鐘，直到將扣車時，乙○○才說車子她開的
         ，但我們攔查時，看到車子停在路中間至上前舉發，
         僅十幾秒，未看到受處分人與乙○○有走下換位等語
         。另證人（即舉發警員）丁○○在本院同月二十二日
         訊問時亦結證稱：伊當時和丙○○○○巡邏，係那天
         最尾班清晨五至七點巡邏，到達傳統檳榔攤前，突然
         看到左邊賓士車，男生在駕駛座，疑似和乘客座女生
         吵架，停在路中央，我先閃警示燈後騎到旁邊，到達
         後他們還在吵架，我就指示引導他們開車到檳榔攤前
         ，叫他們把車窗搖下，我聞到酒味，請受處分人下車
         ，把駕照、行照給我，我直覺他有喝酒，因他言詞即
         有喝酒之樣子，我請他把賓士車鑰匙給我，我開車回
         派出所執行酒測，酒測過程中，受處分人不配合，我
         們還攝影存證，他在那叫囂說要找媒體，指示那位女
         士去坐車上，看我們怎樣將車拖走，我們依規定給受
         處分人三次酒測機會，結果他不理，我們依法開出拒
         測單及扣車單給受處分人。他們係到派出所時才說停
         在那係為了換位置，依常理而言，要換位置應在路邊
         ，非路中央，而且那係交通繁忙處，伊本人親眼看到
         男駕駛坐駕駛座，女生坐乘客座，她根本沒酒測，係
         在過程中「盧」的時候講的等語，核與受處分人所辯
         或證人乙○○證述情節不相一致，益徵受處分人辯稱
         不實，且證人乙○○之證述難以採信。
   （四）佐以舉發警員與受處分人或證人乙○○間均互不相識
         ，亦無怨恨仇隙，復均到庭具結為以上之證述，自無
         甘冒偽證重罪，刻意栽贓受處分人之必要，反觀證人
         乙○○與受處分人為男女朋友，關係密切，自逞當時
         未受酒測，事過境遷，雖因隔離訊問，致與受處分人
         辯稱情節未若一致，但迴護之意甚濃，此由證人徐凰
         慈屢屢當庭表示受處分人當時喝醉才會記不清楚為前
         揭與之證述互為矛盾之供述等語，即可窺知，本院認
         舉發警員之證言較屬可信。受處分人於上揭時、地酒
         後駕車且拒絕接受酒精濃度測試之違規事實，洵堪認
         定。
   （五）再按實施交通稽查或處理交通事故，發現駕駛人有面
         帶酒容、臉色潮紅（或鐵青）、眼神恍惚、嘔吐；或
         經警察人員聞得駕駛人有明顯酒味時，應即依道路交
         通管理處罰條例第三十五條第一項，實施酒精濃度測
         試檢定（內政部警政署九十年十二月十八日（九十）
         警署行字第二六○八四三號函所頒布「警察實施臨檢
         作業規定」關於交通稽查執行要領（八）可資參卓）
         ，證人劉宏益結證稱：伊向上前敲駕駛座的車窗查看
         時，受處分人開門從駕駛座下來，說話時可聞到酒味
         等語，與證人丁○○結證述：伊請他們將車窗搖下時
         ，聞到濃濃酒味等語相符，堪認本件已有事實足認受
         處分人酒後駕車之行為，而受處分人當日遭攔查前，
         確有飲用酒類之情，為受處分人與證人乙○○不爭執
         ，據此，對受處分人實施酒測之發動門檻已足備，殊
         無疑義。惟受處分人拒絕接受酒精濃度檢試測定，於
         警方值勤過程中，咆哮聲不斷，復與警方爭吵，進而
         發生拉扯、導致受傷等情，其逕以前詞置辯，僅屬犯
         後卸責推諉之詞，自難憑採。
五、綜上，受處分人確有在上揭時、地拒絕接受酒精濃度測試檢
    定之違規行為，堪予認定。揆諸首揭說明，原處分機關依違
    反道路交通管理處罰條例第三十五條第四項前段、第六十七
    條第二項規定，裁處受處分人罰鍰六萬元及吊銷駕駛執照，
    並禁止其於三年內考領駕駛執照，經核尚無違誤，裁處亦屬
    妥適，本件異議為無理由，應予駁回。
六、據上論斷，應依道路交通案件處理辦法第十九條，裁定如主
    文。
中　　華　　民　　國　  96  　年　   12  　月    6  　日
                               　交通法庭 法　官　徐千惠
上正本證明與原本無異。
如不服本裁定，應於裁定送達後5日內向本院提出抗告狀。
                                          書記官  李典育
中　　華　　民　　國　　96　　年　　12　　月　　10　　日
